【裁判字號】    98,簡上,1566
【裁判日期】    990324
【裁判案由】    賭博
【裁判全文】
臺灣板橋地方法院刑事判決            98年度簡上字第1566號
上  訴  人  乙○○
即  被  告
上列上訴人因詐欺案件，不服本院刑事庭中華民國九十八年十一
月二十三日九十八年度簡字第八六六四號第一審刑事簡易判決（
聲請簡易判決處刑案號：九十八年度速偵字第五六七九號），提
起上訴，本院管轄之第二審合議庭判決如下：
    主  文
上訴駁回。
乙○○緩刑貳年。
    事  實  及  理  由
一、本件經本院管轄第二審之合議庭審理結果，認原審以被告即
    上訴人乙○○犯刑法第二百六十八條後段之圖利供給賭博場
    所罪，判處有期徒刑貳月，如易科罰金，以新臺幣（下同）
    一千元折算一日。經核其認事用法及量刑均無不當，應予維
    持，並引用原審刑事簡易判決書記載之事實、證據及理由（
    如附件）。
二、被告即上訴人乙○○提起本件上訴意旨略以：上訴人因退休
    在家，約好友到家中聚會，因此以打麻將為娛樂，相約以銅
    板代替籌碼，計算輸贏，如輸的就要付五十元，每雀（即四
    圈）至多二百元，作為吃宵夜的錢，友人相聚僅為了打發時
    間，並無營利之意圖及行為。所謂「抽頭金」二百元係為吃
    宵夜的錢，並非上訴人營利所得等語。經查，（一）上開犯
    罪事實，業據被告乙○○於警詢時及檢察官偵查中供承在卷
    ，核與證人即同案賭客戊○○、丁○○、甲○○於警詢及本
    院審理時證述之情節相符，並有扣案之賭具、賭資及抽頭現
    金二百元等物足資佐證，足認被告上開自白與事實相符。（
    二）被告雖以上開情詞置辯，惟查，現場並無扣得以銅板代
    替之籌碼，被告於偵查中亦供稱「約定每底新台幣一百元，
    每台三十元，我們是打麻將。有抽頭五十元」等語（見偵查
    卷第三十七頁、第三十八頁）。是被告顯有供給賭博場所及
    營利之意圖甚明。縱使每雀（即四圈）營利新台幣二百元，
    金額不大，亦無礙於本案賭博犯行之成立，被告所辯顯非可
    採。原審認事用法並無不當，被告提起本件上訴，自無理由
    ，應予駁回。末查，被告前未曾因故意犯罪受有期徒刑以上
    刑之宣告，此有臺灣高等法院被告前案紀錄表一份在卷可參
    ，於本件中因一時失慮，致罹刑典，惟犯後於警詢及偵查中
    已坦承犯行，本院認為被告經此次科刑教訓後，應知警惕而
    無再犯之虞，本院認為前開對其宣告之刑，以暫不執行為適
    當，爰依刑法第七十四條第一項第一款之規定，併予宣告緩
    刑二年，以啟自新。
據上論斷，應依刑事訴訟法第四百五十五條之一第一項、第三項
、第三百六十八條、第三百七十三條，刑法第七十四條第一項第
一款，判決如主文。
本案經檢察官黃佳權到庭執行職務。
中    華    民    國    99    年    3     月    24    日
                  刑事第六庭    審判長法  官   胡堅勤
                                      法  官   林家賢
                                      法  官   盧軍傑
以上正本證明與原本無異
本件不得上訴
                                書記官  梁宜庭
中    華    民    國    99    年    3     月    24    日
附錄本案論罪科刑法條全文：
臺灣板橋地方法院刑事簡易判決          98年度簡字第8664號
聲  請  人  臺灣板橋地方法院檢察署檢察官
被      告  乙○○  男  58歲（民國○○年○○月○日生）
                    身分證統一編號：Ｚ000000000號
                    住臺北縣三重市○○街119號1樓
上列被告因賭博案件，經檢察官聲請以簡易判決處刑（98年度速
偵字第5679號），本院判決如下：
    主  文
乙○○犯圖利供給賭場罪，處有期徒刑貳月，如易科罰金，以新
臺幣壹仟元折算壹日。扣案如附表所示之物，均沒收之。
    事實及理由
一、本件犯罪事實及證據，除：（一）犯罪事實欄第一段第1行
    關於「基於賭博之犯意」之記載，應更正為「基於供給賭博
    場所及聚眾賭博之犯意」、（二）同段第2、3行「公眾得出
    入之」及「以聚集不特定人賭博」之記載均應刪除、（三）
    同段第7行「每雀至多收取200元」後應補充「以此方式牟利
    」之記載、（四）同段末行關於扣案物之記載應補充「牌尺
    4 支」外，餘均引用附件檢察官聲請簡易判決處刑書之記載
    。
二、核被告乙○○所為，係犯刑法第268 條後段之圖利供給賭場
    罪。查被告自98年3 月初某日起至同年9 月24日為警查獲時
    止之期間內多次供給賭博場所之犯行，因其係基於同一營利
    意圖，本質上乃具有反覆、延續性行為之特徵，於刑法評價
    上，應認係集合多數犯罪行為而成立之獨立犯罪型態之「集
    合犯」，為包括一罪，應僅成立一罪。爰審酌被告提供賭博
    場所供鄰居親友賭博，並從中牟取不法利益，助長投機風氣
    ，有害社會善良風俗，惟念其經營規模不大，兼衡其犯罪之
    動機、目的、手段、犯罪所得之利益、犯後態度等一切情狀
    ，量處如主文所示之刑，並諭知易科罰金之標準。
三、扣案如附表編號1 至4 所示之物，為被告所有，供犯本案所
    用之物；如附表編號5 所示之物，係被告因本案犯罪所得之
    物，業據其供明在卷，爰依刑法第38條第1 項第2 款、第3
    款之規定，宣告沒收之。
四、聲請意旨雖另認被告上開所為，尚涉刑法第268 條後段之圖
    利聚眾賭博罪嫌云云。惟按刑法之聚眾賭博罪，雖不以參加
    賭博之不特定多數人，必須同時聚集於一處，共同從事賭博
    行為為必要，惟仍須渠等之聚賭行為為被告所邀聚，且其狀
    況已達於不特定多數人可以任意加入、退出者為限。經查，
    本件賭博之地點，係在被告所有之房屋內，員警查獲之際，
    該屋內亦僅有賭客3 名，且所有賭客均為被告之鄰居友人，
    僅有彼此相熟之友人始得進入參與賭博，並非不特定人均可
    出入，業據被告於警詢、偵查中供陳明確，並據證人即賭客
    丁○○、甲○○、戊○○於警詢陳明在卷，是該處顯非多數
    人得往來聚合之公共場所或公眾得出入場所。則該場所於聚
    賭時既無法供一般人自由出入，即令參加賭博者均係被告邀
    聚前往，其情形亦非不特定之賭徒可以任意加入或退出，亦
    難認已達聚眾之程度。難認被告有何聚集不特定多數人賭博
    之行為，實與刑法第268 條後段聚眾賭博之構成要件不符。
    此外，復查無其他證據足資證明被告何意圖營利聚眾賭博之
    行為，聲請意旨此部分所指之犯行，即屬不能證明，本應為
    無罪之諭知，惟公訴意旨認此部分與前開有罪部分有想像競
    合犯之裁判上一罪關係，爰不另為無罪之諭知，附此敘明。
五、依刑事訴訟法第449 條第1 項前段、第3 項、第454 條第2
    項、第450 條第1 項，刑法第268 條前段、第41條第1 項前
    段、第38條第1 項第2 款、第3 款，刑法施行法第1 條之1
    ，逕以簡易判決處刑如主文。
六、如不服本判決，得自收受送達之翌日起10日內向本院提出上
    訴狀，上訴於本院第二審合議庭（須附繕本）。
中    華    民    國    98    年    11    月    23    日
                  刑事第二十三庭  法  官    黃苙荌
上列正本證明與原本無異。
                                  書記官    朱烈稽
中    華    民    國    98    年    11    月    25    日
 附表：
┌──┬─────────┬────┐
│編號│  物  品  名  稱  │ 數  量 │
├──┼─────────┼────┤
│ 1  │賭具麻將          │1副     │
├──┼─────────┼────┤
│ 2  │骰子              │3顆     │
├──┼─────────┼────┤
│ 3  │風圈骰子          │1顆     │
├──┼─────────┼────┤
│ 4  │牌尺              │4支     │
├──┼─────────┼────┤
│ 5  │抽頭金新臺幣佰元紙│2張     │
│    │鈔                │        │
└──┴─────────┴────┘
附錄本案論罪科刑法條全文：
刑法第268 條：
意圖營利，供給賭博場所或聚眾賭博者，處3 年以下有期徒刑，
得併科3 千元以下罰金。
 臺灣板橋地方法院檢察署檢察官聲請簡易判決處刑書
                                    98年度速偵字第5679號
    被      告  乙○○  男  58歲（民國○○年○○月○日生）
                        住臺北縣三重市○○街119號1樓
                        身分證統一編號：Ｚ000000000號
上列被告因賭博案件，業經偵查終結，認為宜聲請以簡易判決處
刑，茲將犯罪事實及證據並所犯法條分敘如下：
        犯罪事實
一、乙○○意圖營利，基於賭博之犯意，自民國98年3月初某日
    起，提供位於臺北縣三重市○○街119號1樓住處作為公眾得
    出入之賭博場所，以聚集不特定人賭博，其賭博方式以麻將
    為賭具，以新臺幣（下同）100元為1底、30元為1臺，賭客
    每人拿取16張麻將輪流抽牌，自摸或胡牌者向輸家收取賭金
    之方式賭博財物，由每雀（即四圈）自摸之人給付乙○○抽
    頭金50元，每雀至多收取200元。嗣於98年9月24日19時50分
    許，適有賭客丁○○、甲○○、戊○○，與乙○○在上址賭
    博，為警持搜索票當場查獲，並扣得賭資合計23,710元、抽
    頭金200元、賭具麻將牌1副、風圈骰子1顆、骰子3顆等物（
    賭客及賭資部分，由移送機關依社會秩序維護法裁處）。
二、案經臺北縣政府警察局三重分局移送偵辦。
        證據並所犯法條
一、上開犯罪事實，業據被告乙○○於警詢時及本署偵查中坦承
    不諱，核與證人即賭客戊○○、丁○○、甲○○於警詢時之
    證述情節相符，並有臺北縣政府警察局督察室搜索扣押筆錄
    、扣押物品目錄表各1份、現場及扣押物品照片3張在卷可稽
    ，復有扣案之賭資23,710元、抽頭金200元、賭具麻將牌1副
    、風圈骰子1顆、骰子3顆等物可證，是認被告上開自白與事
    實相符，其犯嫌洵堪認定。
二、核被告所為，係犯刑法第268條之意圖營利供給賭博場所及
    聚眾賭博罪嫌。被告以一行為觸犯上開2罪名，為想像競合
    犯，應依刑法第55條前段規定從一重論以刑法第268條後段
    之意圖營利聚眾賭博罪。又刑事法若干犯罪行為態樣，本質
    上原具有反覆、延續實行之特徵，立法時既予特別歸類，定
    為犯罪構成要件之行為要素，則行為人基於概括之犯意，在
    密切接近之一定時、地持續實行之複次行為，倘依社會通念
    ，於客觀上認為符合一個反覆、延續性之行為觀念者，於刑
    法評價上，即應僅成立一罪。學理上所稱「集合犯」之職業
    性、營業性或收集性等具有重複特質之犯罪均屬之，例如經
    營、從事業務、收集、販賣、製造、散布等行為概念者（最
    高法院95年臺上字第1079號、95年臺上字第3937號、95年臺
    上字第4686號判決意旨參照）。從而，本件被告自98年3月
    初某日起至98年9月24日為警查獲止，反覆意圖營利供給賭
    博場所及聚眾賭博之行為，均具反覆延續實施之特性，屬集
    合犯行為，自均應論以單純一罪。至扣案之抽頭金200元、
    賭具麻將牌1副、風圈骰子1顆、骰子1顆，係被告所有，供
    犯罪所用及所得之物，請依刑法第38條第1項第2款、第3款
    、第3項規定宣告沒收。
三、依刑事訴訟法第451條第1項聲請逕以簡易判決處刑。
    此  致
臺灣板橋地方法院
中    華    民    國    98    年    10    月    5     日
                              檢  察  官  丙○○
本件正本證明與原本無異
中    華    民    國    98    年    10    月    19    日
                              書  記  官
附錄本案所犯法條全文
中華民國刑法第268條
（圖利供給賭場或聚眾賭博罪）
意圖營利，供給賭博場所或聚眾賭博者，處3年以下有期徒刑，
得併科3千元以下罰金。

司法院資訊處製作；財團法人民間司法改革基金會備份。
